臺灣臺北地方法院民事判決　九十年度訴字第四八七六號
　　原　　　告　丙○○
　　複　代理人　甲○○
　　被　　　告　乙○○
右當事人間請求返還不當得利事件，本院判決如左：
    主    文
被告應給付原告新台幣壹佰萬元，及自民國九十年十月四日起至清償日止，按年息百
分之五計算之利息。
原告其餘之訴駁回。
訴訟費用由被告負擔三分之二，餘由原告負擔。
本判決第一項於原告以新台幣參拾參萬元供擔保後，得假執行，但被告於假執行程序
實施前，以新台幣壹佰萬元為原告預供擔保時，得免為假執行。
原告其餘假執行之聲請駁回。
    事    實
壹、原告方面：
  一、聲明：
    １、被告應給付原告新台幣（下同）一百五十萬元，及自起訴狀繕本送達翌日即
        民國九十年十月四日起至清償日止，按週年利率百分之五計算之利息。
    ２、前項聲明，原告願以現金或銀行可轉讓定期存單供擔保，請准予假執行。
  二、陳述：
    (1)原告與被告曾為夫妻，前於九十年八月十六日離婚，在兩造婚姻關係存續期間
      ，被告因個人因素對外負債，債權人有鄭玉鳳、楊安蓮、王振隆等人，其中鄭
      玉鳳及楊安蓮部分原告並擔任保證人。原告自八十七年起即陸續為被告清償債
      務，包括鄭玉鳳計新台幣二十六萬元、楊安蓮三十四萬元（因楊安蓮將債權讓
      與丁貝詩，故原告係向丁貝詩清償）部分，原告基於保證人地位代為清償，王
      振隆之債權四十萬元部分，原告分期先代被告清償，但並未有承擔被告前述債
      務之意，合計原告共代被告清償一百萬元，故依不當得利、保證人求償權之法
      律關係，起訴請求被告返還代為清償之一百萬元。被告與鄭玉鳳等債權人間之
      債權債務關係，均立有相關字據之文書以資為憑，衡情若如被告所言原告有為
      其承擔債務之情事，則因債權關係之移轉，對於債權人等之權益影響重大，債
      權人豈有不要求立明字據之理。今被告捨各該借據上原告擔任被告保證人之明
      文記載不採，翻言指稱原告係為其承擔債務，揆諸前開事證，顯與前述債權人
      等均書立字據之事理有違而不足採信。被告既承認各該借據之真實性，則其主
      張原告係債務承擔之事實，即應由被告負舉證之責。
    (2)原告另於八十六年借貸五十萬元予被告，被告亦未返還原告，爰依消費借貸之
      法律關係，起訴請求被告返還借款五十萬元，併以起訴狀繕本之送達，做為民
      法第四百七十八條之催告，催告被告應於自起訴狀繕本送達四十日內返還前述
      借款五十萬元。
  三、證據：
      提出被告合作金庫活期儲蓄存款存摺紀錄影本一份、借據影本二紙、清償證明
      書影本三紙、匯款證明書影本二十一份、中國信託商業銀行存入憑單影本二十
      八份，並聲請訊問證人鄭玉鳳、楊安蓮、王振隆。
貳、被告方面
  一、聲明：
    １、原告之訴駁回。
    ２、如受不利之判決，願供擔保請准宣告免為假執行。
  二、陳述：
      被告前於六十七年五月十四日與原告結婚，婚後育有一子一女，嗣因原告於八
      十二年間發生外遇而於八十三年六月六日協議離婚。其後被告因家中二老及子
      女無人照顧，間或與被告接觸，被告掛念二老及子女無人照顧，心中不忍，乃
      於八十六年四月六日再度回到原告家中，當時被告因生意失敗且又為娘家背債
      ，原告為達使被告回家之目的，同意代償被告之債務，於八十七年九月二十六
      日在奇谷食堂與債權人達成協議，同意將被告所有債務轉至其名下，由其清償
      ，另給付五十萬元支付家用，以表誠心。然被告回家後，原告於八十九年又發
      生第二次外遇，被告不堪其折磨，乃於九十年八月十六日再次協議離婚，原告
      不堪人財兩失，乃提起本件訴訟。然其既已同意承擔被告之債務，豈可再向被
      告請求返還，而原告所給付之五十萬元，係供家用，並非被告向其借貸，其起
      訴請求返還借款，亦無理由。
    理    由
一、本件原告起訴主張：其與被告曾為夫妻，於九十年八月間離婚，婚姻關係存續期
    間，曾代為清償被告所負之個人債務，共計有一百萬元，且於八十六年間曾貸與
    被告五十萬元，被告迄今均未清償，爰依不當得利、保證人求償權及消費借貸之
    法律關係，起訴請求被告清償原告代為清償債務之一百萬元及借款五十萬元等語
    。被告則以：原告固曾代為清償債務，但係因原告希望與被告重修舊好，為表示
    誠意乃同意承擔被告對外之債務，將債務轉至原告名下，由其清償，另給付五十
    萬元以供家用，並非借款等語，資為抗辯。
二、按保證人向債權人為清償後，於其清償之限度內，承受債權人對於主債務人之債
    權；又就債之履行有利害關係之第三人為清償者，於其清償之限度內承受債權人
    之權利，民法第七百四十九條、第三百十二條分別定有明文。原告主張其擔任被
    告向鄭玉鳳、楊安蓮借款之保證人，已代被告分別向債權人鄭玉鳳、楊安蓮清償
    二十六萬元及三十四萬元（楊安蓮之債權已轉讓予丁貝詩，故原告係向丁貝詩清
    償），又代被告向債權人王振隆清償四十萬元等情，業據其提出借據二紙、王振
    隆、鄭玉鳳書立之清償證明影本各一紙、對鄭玉鳳之匯款單二十一份、債權轉讓
    證明書一紙、對丁貝詩之匯款單二十八份以為證，且經鄭玉鳳、楊安蓮、王振隆
    到庭結證屬實，被告亦不否認，自堪信為真實。被告既承認原告有代為清償債務
    之事實，對金額亦不爭執，雖辯稱係債務承擔，原告自願承受，惟無法提出任何
    證據以實其說，本院無從認定其抗辯為真。原告既為保證人，而代主債務人清償
    債務，依前揭法律之規定，承受債權人對於主債務人之債權後，向主債務人求償
    代為清償之一百萬元，為有理由，應予准許。
三、按當事人主張有利於己之事實者，就其事實有舉證之責任，民事訴訟法第二百七
    十七條前段定有明文。原告主張曾於八十六年借貸五十萬元予被告，雖提出被告
    在合作金庫之活期儲蓄存款存褶中之匯款記錄以為證，然被告否認曾向原告借款
    ，抗辯該筆金額係原告給予做為家用。原告曾於八十六年十二月十七日匯款五十
    萬元予原告固堪認定，惟匯款之可能原因極多，無從僅憑該匯款記錄即認定原告
    曾向被告借款，且兩造於八十六年四月六日二度結婚，被告抗辯原告匯款係供作
    家用亦有可能，被告既無從確切證明兩造間存有消費借貸契約，其請求被告返還
    借款五十萬元即無理由，應予駁回。
三、兩造分別陳明願供擔保請宣告准予假執行或免為假執行，經核原告勝訴部分，合
    於法律規定，爰分別酌定相當之擔保金額准許之。至原告其餘假執行之聲請，因
    訴之駁回而失所依據，不予准許。
據上論結，本件原告之訴一部有理由、一部無理由，依民事訴訟法第七十九條但書、
第三百九十條第二項、第三百九十二條，判決如主文。
中　　　華　　　民　　　國　　九十一　　年　　　一　　　月　　三十一　　日
                                        臺灣臺北地方法院民事第三庭
                                            法  官  李維心
右為正本係照原本作成
如對本判決上訴，須於判決送達後廿日內向本院提出上訴狀
中　　　華　　　民　　　國　　九十一　　年　　　一　　　月　　三十一　　日
~B法院書記官　林梅珍
